【裁判字號】    98,裁,1644
【裁判日期】    980702
【裁判案由】    會計師法
【裁判全文】
最  高  行  政  法  院  裁  定
                                      98年度裁字第1644號
上  訴  人  甲○○
            乙○○
共      同
訴訟代理人  洪東雄  律師
被 上訴 人  會計師懲戒委員會
代  表  人  丙○○
上列當事人間會計師法事件，上訴人對於中華民國98年2月27日
臺北高等行政法院97年度簡字第216號判決，提起上訴，本院裁
定如下：
    主  文
上訴駁回。
上訴審訴訟費用由上訴人負擔。
    理  由
一、按對於適用簡易程序之裁判提起上訴，須經本院許可。前項
    許可，以訴訟事件所涉及之法律見解具有原則性者為限，行
    政訴訟法第235條定有明文。所謂法律見解具有原則性，係
    指該訴訟事件所涉及之法律問題意義重大，而有加以闡釋之
    必要而言。
二、緣本件上訴人受託辦理華象科技股份有限公司（下稱華象公
    司）民國89年度財務報告查核簽證業務，原以華象公司其他
    應收款項新臺幣（下同）231,546千元收回可能性尚有疑慮
    ，而於90年4月26日出具保留意見之查核報告。詎嗣重行查
    核時，僅以華象公司取得該公司董事長提供電子書閱讀器專
    利權之承諾書，暨董事長、監察人及大股東等提供華象公司
    股票29,000千股作為其他應收款收回之擔保，未就其他應收
    款項股票擔保品之盤點、適法性及評價等事項取得足夠適切
    之查核證據，即於90年7月20日重行出具修正式無保留意見
    之查核報告。經前財政部證券暨期貨管理委員會（下稱證期
    會，93年7月1日更名為證券期貨局，改隸行政院金融監督管
    理委員會）移付懲戒，被上訴人審認上訴人未於工作底稿妥
    適記載已執行之查核程序、未確實查明前揭應收款備抵呆帳
    餘額是否適當，違反會計師法第8條及第17條之規定，以94
    年6月24日（案號：第0000000000號）決議書決議為警告之
    處分。上訴人不服，申請覆審遭決議駁回，遂提起本件行政
    訴訟。
三、本件上訴人對於臺北高等行政法院適用簡易程序所為之判決
    ，提起上訴，係以：所謂「廢弛業務上應盡之義務」，依司
    法院釋字第342號解釋，應係指「應為而不為，及所為未達
    會計師應有之水準而言」，而本件上訴人對華象公司進行重
    新查核時，因復經華象公司董事長、監察人及大股東等提供
    華象公司股票29,000千股作為債權確保之擔保，經評估後，
    認應足資擔保系爭債權未回收之風險，故而出具修正式無保
    留意見，對於相關緣由、擔保品之內容均詳加敘述，使所有
    財務報表之使用者均得明確知悉前情，不致受有任何誤導，
    上訴人業已盡相關應有之專業注意義務，並確實進行相關查
    核程序(如會盤、會計評估等)，且主管機關即證期會業已認
    該查核並無瑕疵而歸檔備查，足證上訴人並無違反專業會計
    師所應具有之專業，更無疏失可言，詎原審竟以上訴人違反
    行為時會計師法第8條、第17條之規定，而認上訴人有「廢
    弛業務上應盡之義務」，進而維持原懲戒之處分，然「廢弛
    業務上應盡之義務」之標準為何，是否僅得以工作底稿未妥
    適記載已執行之查核程序及達成之結論即推斷有「廢弛業務
    上應盡之義務」之情，並據此認為有違反會計師法之規定。
    再者，對於違反會計師法所為之懲戒，96年11月27日經立法
    院修正後，是否仍須以違反情節重大為判斷依據，此乃嚴重
    影響受懲戒人之權益，惟原審對此並未加以論述，僅以事後
    諸葛之觀點批判上訴人所為之會計估計錯誤，因而認為上訴
    人有違會計師法之規定。故上開問題所涉及法律問題意義重
    大，且影響受懲戒人之權益甚大，自有由本院加以闡釋之必
    要等語，為其論據。核其所陳上開理由，雖主張為原則性法
    律見解，惟所為指訴無非係對原審取捨證據、認定事實之職
    權行使事項，及依職權所論斷，任意指摘為不當，並無所涉
    及之法律見解具有原則性之情事。上訴人提起上訴，依首揭
    規定及說明，不應許可，其上訴難謂合法，應予駁回。
四、據上論結，本件上訴為不合法。依行政訴訟法第249條第1項
    前段、第104條、民事訴訟法第95條、第78條、第85條第1項
    前段，裁定如主文。
中    華    民    國    98    年    7     月    2     日
                    最高行政法院第七庭
                        審判長法官  藍  獻  林
                              法官  廖  宏  明
                              法官  張  瓊  文
                              法官  姜  素  娥
                              法官  林  文  舟
以  上  正  本  證  明  與  原  本  無  異
中    華    民    國    98    年    7     月    2     日
                              書記官  阮  思  瑩


司法院資訊處製作；財團法人民間司法改革基金會備份。
